臺灣高等法院臺中分院刑事判決　　　　94年度上訴字第1217號
　　上　訴　人　台灣苗栗地方法院檢察署檢察官
　　上　訴　人
　　即　被　告　 戊○○
選任辯護人　許朝昇律師
上列上訴人因被告妨害自由等案件，不服台灣苗栗地方法院93年
度訴字第135號，中華民國94年3月30日第一審判決（起訴案號：
台灣苗栗地方法院檢察署92年度偵緝字第98號、93年度偵字第
1354 號），提起上訴，本院判決如下：
    主  文
上訴駁回。
    事  實
一、戊○○於民國90年間係設於苗栗縣公館鄉玉泉村八鄰182 號
    之阡鴻實業股份有限公司（以下簡稱阡鴻公司）之董事長，
    其姪丁○○為公司之監察人，並擔任業務經理管理公司財務
    ，二人間前為改選董事及戊○○要求退還股金等事宜早有嫌
    隙。戊○○先於同年9 月下旬某日，前往桃園縣中壢市後火
    車站附近之某薑母鴨店與友人丙○○（業經原審法院判決確
    定）會面，請其出面與丁○○協調退還股金事宜，丙○○應
    允之。後戊○○又得知丁○○將於同年10月15日召集股東會
    改選董事長，心中益加不滿。丙○○嗣於同年10月12日下午
    某時前往阡鴻公司欲協調退還股金一事，但因臨時無法聯絡
    到丁○○而作罷，並隨戊○○之女己○○之男友甲○○至戊○○位於公館鄉○○村○○路○段164號之住處。斯時戊○○
    向丙○○稱：3天後即將召開股東會，伊董事長一職可能遭
    罷免，看如何處理，不要讓丁○○參加股東會等語，丙○○
    則表示可綁架丁○○修理他，在場之戊○○、甲○○及己○○（均未據起訴）均附和此議。丙○○、戊○○、甲○○及
    己○○即基於妨害自由及傷害之犯意聯絡，先推由甲○○帶
    領丙○○前往丁○○位於公館鄉玉泉村182號住處附近觀察
    四周環境。嗣於同年10月14日晚上，丙○○帶同具有妨害自
    由之犯意聯絡之綽號「阿廣」、「阿仁」、「阿勝」等姓名
    年籍不詳之成年男子，分別駕駛租得之車牌號碼2Ｎ－6445
    號及另1部借得之小客車自桃園縣中壢市出發，約於晚上7、
    8時許到達中山高速公路苗栗交流道附近之公館休息站等候
    ，其間丙○○與甲○○多次互以0000000000號、0000000000
    號手機聯絡，己○○亦以其0000000000號手機詢問丙○○是
    否押到丁○○；嗣約於晚上9時許，甲○○以上開手機告知
    丙○○「丁○○將離開其父親家返回自己住處」等語，丙○○等人隨即駕車前往公館鄉館南村台灣蠶絲改良場後方產業
    道路上埋伏，約10餘分鐘後，見丁○○所駕駛車牌號碼Ｘ9
    －9111號休旅車駛來，即以2車前後攔阻之方式攔停丁○○
    ，丙○○並持綽號「阿仁」所有之長約7、8公分小刀架在丁○○脖子上，喝令其坐上車牌號碼2Ｎ－6445號小客車，再
    以其事先買得之膠帶、手銬，蒙住其雙眼及銬住雙手，以此
    強暴手段剝奪丁○○之行動自由。隨後丙○○等人帶同丁○○驅車前往公館鄉北河村之某處偏僻山區，解開丁○○之手
    銬及眼部膠帶後，渠等復基於傷害之犯意聯絡，由丙○○持
    其購得之鋁棒2支毆打丁○○，致其受有右胸第9肋骨骨折、
    右前臂尺股骨折、左小腿腓骨骨折、左臂挫傷血腫20ｘ8公
    分、右眉部裂傷7ｘ1ｘ1公分、右臉擦傷3ｘ3公分、頭左顳
    部裂傷4ｘ1 ｘ1公分、左大腿血腫8ｘ3公分、左小腿挫傷血
    腫20ｘ6公分、右大腿挫傷血腫15ｘ5公分、右小腿挫傷血腫
    8ｘ4公分等傷害，直至丁○○意識到可能與股東會議有關，
    表示不出席股東會後，丙○○始停止毆打，將小刀、鋁棒2
    支、手銬、膠帶等物丟棄於該山區，並棄丁○○於該處後驅
    車離去，丙○○並以0000000000號手機告知甲○○處理結果
    。嗣旁人聽見丁○○呼救聲報警處理而循線查獲上情。
二、案經丁○○訴由苗栗縣警察局苗栗分局報告臺灣苗栗地方法
    院檢察署檢察官偵查起訴。
    理  由
一、上揭犯罪事實，業據同案被告丙○○坦承不諱，被告戊○○
    則矢口否認有何妨害自由及傷害犯行，辯稱：伊是阡鴻公司
    負責人，丁○○是監察人，90年間因改選董事發生糾紛，丁○○要伊退股，伊於同年9月下旬曾找丙○○聊天提起公司
    股東糾紛等事宜，同年10月12日伊與詹益康、丙○○等人有
    在公司談股份問題；伊沒有叫丙○○打丁○○，丁○○被押
    走被打，伊是隔天才知道云云。
二、經查，（一）上揭被告戊○○與告訴人丁○○間因退股及改
    選董事長事宜而有嫌隙，被告戊○○請託被告丙○○於90年
    10月12日至仟鴻公司協調股份問題不成等情，業經被告戊○○、丙○○供承在卷。雖被告戊○○於本院均否認有於90年
    9月下旬曾找丙○○會面，請其出面協調退還股金事宜，及
    同年10月12日有要求丙○○至公司協調退還股金乙事，且於
    公司協調會後，又有與同案被告丙○○至其住處達成妨害告
    訴人丁○○參加股東會之謀議云云，然被告戊○○於警訊中
    已供明「其曾與同案被告丙○○聊天提起公司股東糾紛，同
    年10月12日伊與詹益康、丙○○等人有在公司談股份問題，
    丙○○到公司找伊聊天，並替伊調解公司糾紛事宜，同案被
    告丙○○曾至伊家中聊天。」等情，核與同案被告丙○○甚
    且於本院所供「戊○○是在90年9月中旬時來找我的，在中
    壢後火車站的薑母鴨店中跟我談，被告戊○○跟我說他的退
    股金沒辦法拿回來，請我出面協調，被告有委託我全權處理
    出面協調。」「（問：90年10月12日下午於苗栗阡鴻公司有
    召開處理被告退股金之協調會，當時你有否出席？是何人通
    知你到場？）答：我有出席，是被告戊○○通知我去的。」
    、「協調會開了半個小時就結束。我後來有去戊○○家中，
    我不知道地址，是甲○○帶我去的。」「（問：你那天在被
    告家中待到幾點？那天討論何事？）答：‧‧‧我說沒有辦
    法阻止告訴人開會，所以我建議修理告訴人，被告亦有共識
    。」（見本院卷第53至54頁），尚相符合，足見同案被告丙○○之上開基本事實陳述，尚符合實情，被告戊○○上開警
    訊中陳述，核與事証相符，具有較可信之情況，復為證明被
    告之犯罪事實所必要，被告所辯，則並無足採。是被告戊○○確有委託被告丙○○處理其與告訴人間之股份糾紛，已無
    疑義。（二）又因與告訴人協調不成，被告戊○○、丙○○
    、甲○○、己○○始共謀以綁架告訴人方式阻止告訴人參加
    同年10月15日之股東會，嗣如何透過甲○○聯絡，由被告丙○○率人於同年10月14日晚間剝奪告訴人行動自由後，帶至
    公館鄉北河村某偏僻山區加以傷害等情，亦據證人丙○○於
    原審審理時具結證述綦詳（見原審94年3月16日筆錄）。再
    被告丙○○、甲○○、己○○於案發當時所使用之行動電話
    號碼分別為0000000000號、0000000000號、0000000000號，
    業經渠等於警詢、偵查中陳述無誤；而核對卷附之通聯記錄
    ，自90年10月14日20時5分起至21時27分止，被告丙○○與
    甲○○有8次通話紀錄，己○○亦於同日20時56分許發話予
    被告丙○○（見偵字第31 46號卷第88、89頁），參以證人
    丙○○所述於同年10月14日晚間7、8時抵達苗栗後，與甲○○多次互通訊息，己○○亦曾電話詢問人押到否，約於晚上
    9時許接獲甲○○通知告訴人之行蹤，約10餘分鐘後攔截到
    告訴人，於離開棄置告訴人之山區後亦電話告知甲○○處理
    完畢等語，則其與甲○○、己○○通話時間與通聯記錄顯示
    之時間大致相符，亦與告訴人所指訴案發時間約為21時10分
    吻合；徵諸上情，甲○○與己○○於被告戊○○、丙○○謀
    議綁架告訴人時在場，二人於案發前後又密集與丙○○聯絡
    ，足佐證人丙○○證稱甲○○、己○○參與聯繫綁架告訴人
    一事非虛。又被告戊○○於警詢中自承甲○○為女兒己○○
    之男友，於90年10月12日丙○○至仟鴻公司協調股份糾紛時
    己○○在場，伊均係透過甲○○聯絡丙○○等情在卷，亦核
    與同案被告丙○○亦於本院所供「（問：是何人帶你去現場
    勘查地形？）答：是甲○○帶我去的，是戊○○交代他帶我
    去的。」、「（是否有打電話給甲○○？）答：我打完告訴
    人之後，與甲○○雙方有聯絡，有告訴他打了告訴人事情辦
    好了，沒談到錢的問題。」（見本院卷第60、55頁）等情之
    所供，亦與上開基本事實尚相符合，被告戊○○此之警訊中
    陳述，核與事証相符，具有較可信之情況，自堪足採。被告
    戊○○於本院辯稱其未要其女己○○及女兒之男友甲○○聯
    絡同案被告丙○○云云，所辯為事後翻異卸責之詞，亦無足
    採。故己○○與甲○○知悉被告戊○○請託丙○○處理與告
    訴人間糾紛，但最終協調不成乙節，事屬必然。是被告戊○○藉由親近可信賴且知悉糾紛過程之己○○、甲○○分工聯
    繫綁架告訴人事宜，亦符經驗、論理法則；而己○○、甲○○之參與本案，適足以認定被告戊○○確與丙○○間有剝奪
    告訴人行動自由之犯意聯絡。（三）再者，案發前告訴人與
    丙○○互不相識，而丙○○與被告戊○○雖相識但無嫌隙，
    此經渠等分別於原審審理時陳述明確。是丙○○既與告訴人
    素無冤仇，又與仟鴻公司無涉，自無介入仟鴻公司糾紛而綁
    架告訴人之必要，又其與被告戊○○亦無怨隙，更無甘冒偽
    證罪之重罰而捏詞構陷被告戊○○之理。反觀被告戊○○於
    原審審理時坦承：若90年10月15日股東會召開，伊是最大受
    害者，當時伊仍想再繼續當董事長，因為再4年就可以退休
    ，但丁○○不同意，有無當董事長而退休所得差好幾倍，估
    計差好幾千萬元，仟鴻公司是伊於20幾年前一手創立的，對
    於丁○○要伊交出公司經營權，伊與太太、兒女都不滿等情
    不諱，是其顯為該次股東會之最大利害關係者，自具有強烈
    動機阻止股東會之召開，而其與家人為守護畢生努力之事業
    及鉅額利益，聯合外人丙○○綁架告訴人以阻止股東會之召
    開，已非不可想像！被告戊○○空言否認有犯罪動機，顯屬
    虛妄，益證丙○○事後自白犯罪，並於原審及本院審理時證
    稱係受被告戊○○之託而犯本案之證詞為可採。（四）又按
    證人之陳述有部分前後不符，或相互間有所歧異時，究竟何
    者為可採，法院仍得本其自由心證予以斟酌，非謂一有不符
    或矛盾，即應認其全部均為不可採信；若其基本事實之陳述
    ，果與真實性無礙時，則仍非不得予以採信（最高法院七十
    四年度台上字第一五九九號判例參照）。同案被告丙○○雖
    於94年3月16日於原審證稱：「（檢察官問：90年10月14 日
    當天晚上8點26分至57分，己○○有打電話跟你聯絡，通話
    內容是什麼？為什麼己○○會打電話跟你聯絡這件事？）答
    ：她問我人押到了沒有，我說押到了。大概是戊○○叫他聯
    絡的。」（見94年3月16日審判筆錄第8、1 2、13頁）。被
    告戊○○就此雖質疑另丙○○於上揭時日於原審法院曾供稱
    ：「（檢察官問：甲○○通知你丁○○要離開他父親家的時
    候是幾點？）證人丙○○答：晚上九點左右。（檢察官問：
    當天你從公館交流道之休息站到丁○○家巷口附近開車要多
    久？）答：約十分鐘左右。（檢察官問：到達丁○○家巷口
    你們埋伏多久？）答：約十幾分鐘。」（見原審卷94年3月
    16日審判筆錄第10頁至第11頁）。可知，丙○○自己證述係
    於案發當天晚上九點接獲甲○○電話通知，其後開車十分鐘
    後到達埋伏地點，並埋伏十幾分鐘後才看到丁○○的車子，
    故案發當天丙○○將被害人所駕駛車輛攔下而押上車之犯罪
    時間應為當天晚上九點二十幾分，則其前所證述90年10月14
    日當天晚上8點56分至57分，己○○有打電話跟其聯絡，丙○○所答稱之『她問我人押到了沒有，我說押到了。』即為
    不實云云，然同案被告丙○○已於本院供稱「（問：是否於
    原審供述90年10月14日晚上8店56分時，被告之女己○○有
    打電話給你，問你人是否押到，你回答說人押到了等語，是
    否屬實？‧‧‧）答：是的。時間太久了，那天詳細的時間
    、地點我都沒辦法回答，證人己○○當天有到丁○○住所附
    近即我埋伏的地點。是她先打電話或是人先到，時間太久我
    記不起來，但事實是如此，當時甲○○沒有到場。」等語，
    同案被告丙○○上開所言時間及細節上稍異，縱令有未盡相
    符，但同案被告丙○○已於本院供明因時日已隔太久，詳細
    的時間、地點已難記憶明確，稽之同案被告丙○○於法院為
    上開陳述時，距離案發當時已三年餘，對於案發經過之細節
    ，有記憶或印象模糊之處，亦顯合於吾人之經驗法則，則同
    案被告丙○○雖上開所供略有差異，法院本於審理所得之心
    證，就其證言除此部分外，自得認為同案被告丙○○所供其
    基本犯罪之事實確實可信予以採取，同案被告丙○○此部分
    供詞稍有歧異之細節，亦不足資為有利於被告之認定，況本
    件認定事實之依據，除去此部分，依被告戊○○在警詢所供
    暨同案被告丙○○所供以及其他之上開眾多不利被告戊○○
    之補強證據，仍應為同一事實之認定，自不能推翻捨棄全部
    前揭不利被告之眾多事證，而為顯悖於經驗法則之推斷認被
    告戊○○未犯案亦明。（五）又雖証人即被告戊○○之女己○○之男友甲○○於本院供証稱「當天（十四日）晚上8 點
    多，丙○○一直打電話，我那時在家中，他打電話問我去大
    湖的路線如何走。他一直在問路，所以才通聯這麼多次，我
    就告訴他，後來我去洗澡時，曾叫己○○打電話問丙○○路
    會不會走‧‧‧。」云云，惟証人戊○○之女己○○於本院
    證稱：「（問：90年10月14日晚上8時56分，你與丙○○的
    手機有通話，通話內容為何？妳為何知道他的手機號碼？）
    答：那是甲○○叫我幫他打的，我不知道電話是誰的，我只
    知道是乙○○的朋友，問他在哪裡，但他沒有回答我，我不
    知道為何這樣問。」「問：妳剛才證述打電話給丙○○他沒
    有回答，是否有談及其他事？）答：沒有講到其他事。我問
    他人在哪裡時，對方就掛掉了，我沒有再打，我也就沒把此
    事告訴甲○○，我沒有追究原因，因為不是我的事。」（見
    本院卷第62、63頁）。如依甲○○所供係要戊○○之女己○○問明同案被告丙○○是否知道如何行車路線，而依戊○○
    之女己○○之所供卻非在確認詢明同案被告丙○○，關於其
    男友甲○○所交待之事項，則互核上開己○○及甲○○所供
    並不相符，已難認証人甲○○所供為實在，且約於案發當晚
    9時許，丙○○等人駕車前往公館鄉館南村台灣蠶絲改良場
    後方產業道路上埋伏，約10餘分鐘後，攔停丁○○，丙○○
    等以強暴手段剝奪丁○○之行動自由，帶同丁○○驅車前往
    公館鄉北河村之某處偏僻山區，加以傷害之期間，被告丙○○、甲○○、己○○於案發當時所使用之行動電話，自90年
    10月14日20時5分起至21時27分止，被告丙○○與甲○○有8
    次通話紀錄，己○○亦於同日20時56分許發話予被告丙○○
    ，詳如上述，己○○及其男友甲○○二人如謂上開多通電話
    聯絡同案被告丙○○僅係在答詢同案被告丙○○如何行車至
    大湖之路線，顯悖於經驗法則且不合常情，況己○○及其男
    友甲○○均屬戊○○之女或友人，所供不免偏頗於被告戊○○之情，甲○○顯為迴護被告之詞，亦無足採信。（六）証
    人己○○雖供稱「事發之後，乙○○曾到我們家要錢，要多
    少錢我不清楚。」云云，已為証人乙○○於本院所否認，甲○○亦供稱「丙○○因此事有恐嚇我及戊○○，要對我們不
    利，伊等有付錢給同案被告丙○○。」云云，惟已為証人乙○○及同案被告丙○○所否認，且甲○○亦稱「（問：你付
    錢給丙○○有何證明？）答：我錢都是交給乙○○，沒有收
    據，我付現金，沒有憑證。」（見本院卷第60頁），自無法
    証明本件係因同案被告丙○○因要向被告戊○○等恐嚇錢財
    ，而自行出面押告訴人丁○○加以傷害，況告訴人丁○○於
    原審及本院均供述：「我住家偏僻，丙○○與伊不認識，不
    可能知道我的家，如果沒有別人幫助丙○○不可能知道我當
    晚自家中出發後之行蹤，即被同案被告丙○○等人包抄。」
    （見原審卷第九六頁、本院第六十三頁），足見被告戊○○
    推稱本件犯案其一概不知情云云，要不可採信。（七）此外
    復有告訴人丁○○受傷之診斷書及上開行動電話通話紀錄附
    偵卷可稽。綜上所述，被告戊○○與丙○○共謀綁架告訴人
    後，推由同案告丙○○實施，其等共犯本件妨害自由案件，
    事證明確，洵堪認定。
三、核被告戊○○所為係犯刑法第277條第1項傷害罪、第302條
    第1項剝奪他人行動自由罪。被告戊○○與丙○○及甲○○
    、己○○共謀決議綁架告訴人後，推由同案被告丙○○與綽
    號「阿廣」、「阿仁」、「阿勝」等姓名年籍不詳之成年男
    子下手實施構成要件之行為，渠等應以刑法第28條之共同正
    犯論。又被告等人剝奪告訴人行動自由後雖再予以傷害，然
    此為被告等妨害自由犯行之手段，此觀被告丙○○先備妥鋁
    棒後再綁架告訴人自明，是渠等所犯上開二罪間，有方法結
    果之牽連關係，應從重之同法第302條第1項剝奪他人行動自
    由罪論處。至公訴意旨認被告等強押告訴人乘坐他車，並將
    告訴人所有之休旅車駛離現場，妨礙告訴人行使該車權利，
    另犯同法第304條第1項強制罪云云；然按同法第302條之妨
    害自由罪，係妨害他人自由之概括規定，故行為人具有一定
    目的，如以使人行無義務之事，或妨害人行使權利為目的，
    而強暴、脅迫已達剝奪人之行動自由程度，即只成立本罪，
    不再依同法第304條論處，蓋使人行無義務之事務或妨害人
    行使權利之低度行為應為剝奪人之行動自由之高度行為所吸
    收（最高法院29年上字第2359號判例意旨參照）；是公訴意
    旨所持見解，容有未洽，併此敘明。原審持同一見解，適用
    刑法第277條第1項、第302條第1項、第28條、第55條、罰金
    罰鍰提高標準條例第1條前段，並審酌被告戊○○因與告訴
    人間之利益糾葛，即憤而與同案被告丙○○謀議本案，手段
    暴力兇殘，對告訴人身心造成之損害非輕，且被告戊○○犯
    後態度惡劣，始終卸責於同案被告丙○○，毫無悔意，迄未
    與告訴人達成和解。量處被告有期徒刑十月，核其認事用法
    ，並無不合，量刑亦妥適。被告上訴意旨，否認犯罪，及公
    訴人上訴以原審法院判決量刑過輕，而指摘原判決不當，均
    為無理由，應予駁回。
據上論斷，應依刑事訴訟法第368條，判決如主文。
本案經檢察官庚○○到庭執行職務。
中　　華　　民　　國　　94　　年　　9 　　月　27　　　日
　　　　　　　　刑事第二庭  審判長法　官　李　璋　鵬
                                  法　官　方　艤　駐
　　　　　　　　　　　　　　　　　法　官　蕭　錦　鍾
上列正本證明與原本無異。
如不服本判決應於收受送達後十日內向本院提出上訴書狀，其未
敘述上訴之理由者並得於提起上訴後十日內向本院補提理由書（
均須按他造當事人之人數附繕本）。
                                  書記官　廖　次　芬
中　　華　　民　　國　　94　　年　　9 　　月　　27　　日
附錄：本案論罪科刑法條全文
中華民國刑法第277條(普通傷害罪)
傷害人之身體或健康者，處三年以下有期徒刑、拘役或1,000元
以下罰金。
犯前項之罪因而致人於死者，處無期徒刑或七年以上有期徒刑；
致重傷者，處三年以上十年以下有期徒刑。
中華民國刑法第302條(剝奪他人行動自由罪)
私行拘禁或以其他非法方法，剝奪人之行動自由者，處五年以下
有期徒刑、拘役或300元以下罰金。
因而致人於死者，處無期徒刑或七年以上有期徒刑，致重傷者，
處三年以上十年以下有期徒刑。
第 1 項之未遂犯罰之。
　　　　　　　　　　　　　　　　　　　　　　　　　　　Ｆ
